【裁判字號】    89,台上,7163
【裁判日期】    891124
【裁判案由】    傷害直系血親尊親屬
【裁判全文】
最高法院刑事判決                              八十九年度台上字第七一六三號
    上  訴  人  甲○○
右上訴人因傷害直系血親尊親屬案件，不服臺灣高等法院臺中分院，中華民國八十九
年八月三十日第二審判決（八十九年度上訴字第一二八八號，起訴案號：臺灣苖栗地
方法院檢察署八十八年度偵字第六○○七號），提起上訴，本院判決如左：
    主  文
上訴駁回。
    理  由
按刑事訴訟法第三百七十七條規定，上訴於第三審法院，非以判決違背法令為理由，
不得為之。是提起第三審上訴，應以原判決違背法令為理由，係屬法定要件。如果上
訴理由狀並未依據卷內訴訟資料，具體指摘原判決不適用何種法則或如何適用不當，
或所指摘原判決違法情事，顯與法律規定得為第三審上訴理由之違法情形，不相適合
時，均應認其上訴為違背法律上之程式，予以駁回。本件原判決維持第一審法院論處
上訴人甲○○連續傷害直系血親尊親屬之身體罪刑之判決（處有期徒刑一年），駁回
上訴人在第二審之上訴。上訴人之上訴意旨略稱：上訴人由母親朱羅阿里教養成人，
恩情深似海，豈有傷害生母之大不孝劣行，上訴人有正當工作，工作所得大半交由母
親管理，長久以來與母親同住，母子相依為命，生活和諧快樂，從未有忤逆母親之行
為，本件純因母親年邁，近年來罹患重聽，上訴人又因經濟景氣不佳賦閒在家，心情
低落，一時失控為打掃之事與母親大聲爭吵，年邁母親不慎摔倒，致頭部撞傷瘀血，
被告當時原欲送母就醫，惟母親認係些微小傷無須費事，而未送醫，上訴人絕無傷害
母親之行為，警訊時，因母親重聽加上無人翻譯，在不知其意之情況下，任由警員製
作筆錄及帶往驗傷，故其警訊筆錄全非事實，嗣在偵查及法院庭訊時，則因無人轉述
庭上詰問之事，以致未能針對正題澄清案情，請鈞院能因上訴人之母年老重聽，將本
案發回更審云云。
惟查原判決依憑上訴人在警局民國八十八年十二月五日訊問時坦承於八十八年十二月
五日七時十分許，在苖栗縣後龍鎮溪洲里砂崙湖七八之一號住處，以掃帚毆打其母朱
羅阿里之供述（見偵六○○七號卷第五頁背面）、告訴人朱羅阿里於警訊、偵查、第
一審訊問及原審審理時之指述、台灣苖栗地方法院八十八年度家護字第一四九號卷影
本、八十九年訴字第一二二號上訴人傷害卷影本、臺灣苖栗地方法院檢察署八十九年
偵字第二七四號偵查卷影本、民事通常保護令裁定影本及卷附之驗傷診斷書二紙、告
訴人之戶籍謄本等證據資料，認定上訴人有其事實欄所載之傷害直系血親尊親屬犯行
，已於理由內詳敘其調查證據之結果及取捨證據認定之理由。並就上訴人否認犯罪之
辯解，認非可採，予以指駁。就形式上觀察，原判決關於傷害直系血親尊親屬部分，
並無違背法令之情形。再者告訴人就上訴人先後二次傷害其身體之犯行，已先後於警
訊、偵查、第一審調查及原審審理指證明確，而綜觀卷附筆錄之記載，告訴人對於警
員、檢察官及法官之訊問，對答尚稱流暢，並無未明訊問意旨含糊作答之情形，況且
在第一審法院調查及原審審理時，又皆有通譯在場，有各該訊問及審判筆錄在卷可稽
，上訴意旨以其母（即告訴人）年邁重聽未能明白訊問內容始指述其犯罪云云，指摘
原判決違法，顯非依據卷內資料而為主張。上訴意旨置原判決理由內已詳予說明之事
項於不顧，對於原審採證認事之職權行使，究竟如何違背法令，並未依據卷內訴訟資
料為具體之指摘，仍執陳詞，否認空言犯罪，再為單純之事實上爭執。又徒憑己見，
漫指原判決違法，自非適法之第三審上訴理由，其就原判決關於傷害直系血親尊親屬
部分之上訴，違背法律上之程式，應予駁回。至於原判決認上訴人所犯違反家庭暴力
防治法所稱之違反保護令罪部分，原判決係依該法第五十條第一款論處，經查該罪名
之法定本刑為三年以下有期徒刑、拘役或科或併科新臺幣十萬元以下罰金，核屬刑事
訴訟法第三百七十六條第一款之案件，其以一行為觸犯之傷害直系血親尊親屬重罪部
分之上訴，既不合法，自無從就輕罪部分併為實體上之審理，依刑事訴訟法上開規定
，此部分既經第二審判決，自不得上訴於第三審法院，上訴人竟復提起上訴，顯非適
法，應併予駁回。
據上論結，應依刑事訴訟法第三百九十五條前段，判決如主文。
中      華      民      國    八十九    年     十一     月    二十四    日
                              最高法院刑事第一庭
                                  審判長法官  施  文  仁
                                        法官  張  淳  淙
                                        法官  林  永  茂
                                        法官  蕭  仰  歸
                                        法官  花  滿  堂
      右正本證明與原本無異
                                              書  記  官
中      華      民      國    八十九    年     十一     月    二十九    日


司法院資訊處製作；財團法人民間司法改革基金會備份。
